ACORDAO-COMPLETO-2479806

ACÓRDÃO 1689/2022 ATA 8/2022 - PRIMEIRA CÂMARA

VISTOS, relatados e discutidos estes autos de pedido de reexame interposto contra o Acórdão 13445/2020-TCU-Primeira Câmara, da relatoria do Ministro Walton Alencar Rodrigues,
ACORDAM os Ministros do Tribunal de Contas da União, reunidos em sessão da Primeira Câmara, diante das razões expostas pelo relator e com fundamento nos arts. 33 e 48 da Lei 8.443/1992, em:
9.1. conhecer do presente pedido de reexame para, no mérito, negar a ele provimento;
9.2. dar ciência desta deliberação às recorrentes, sras. Ilma Erse Campos e Jaciara Isabel Pena de Miranda, e à Fundação Universidade Federal de Rondônia;
9.3. retornar os autos à Secretaria de Fiscalização de Integridade de Atos e Pagamentos de Pessoal e de Benefícios Sociais para que monitore o integral cumprimento do Acórdão 13445/2020-TCU-Primeira Câmara, em especial a devolução dos valores indevidamente recebidos pelas interessadas após a ciência da deliberação ora recorrida, haja vista que o efeito suspensivo do recurso não as exime dessa devolução.

Pessoal. Aposentadoria. Pedido de reexame. Planos econômicos.

Primeira Câmara

Fundação Universidade Federal de Rondônia.

3. Interessados/Responsáveis/Recorrentes:
3.1. Interessados: Ilma Erse Campos (XXX.151.062-XX) e Jaciara Isabel Pena de Miranda (XXX.604.262-XX).
3.2. Recorrentes: Ilma Erse Campos e Jaciara Isabel Pena de Miranda.

13.1. Ministros presentes: Walton Alencar Rodrigues (Presidente), Benjamin Zymler (Relator), Vital do Rêgo e Jorge Oliveira.
13.2. Ministros-Substitutos presentes: Augusto Sherman Cavalcanti e Weder de Oliveira.

BENJAMIN ZYMLER

Ministro Walton Alencar Rodrigues.

Adoto como relatório a instrução a cargo da Secretaria de Recursos (Serur) , acolhida pelo representante do Ministério Público junto ao Tribunal de Contas da União (MPTCU) :
"INTRODUÇÃO
Trata-se de pedido de reexame interposto por Ilma Erse Campos e Jaciara Isabel Pena de Miranda (R001-peças 159-175) , por meio do qual se insurgem contra o Acórdão 13445/2020-TCU-Primeira Câmara, prolatado na sessão de julgamento do dia 1/12/2020-Telepresencial e inserto na Ata 43/2020-TCU-1ª Câmara, tendo por relator o Ministro Walton Alencar Rodrigues (peça 155) .
1.1. A deliberação recorrida apresenta o seguinte teor:
Os Ministros do Tribunal de Contas da União ACORDAM, por unanimidade, com fundamento no art. 71, incisos III e IX, da Constituição Federal de 1988, c/c os arts. 1º, inciso V, 39, inciso II, e 45, caput, da Lei 8.443/1992, e ainda com os arts. 143, inciso II, parte final, 260, § 1º, e 262, caput e § 2º, do Regimento Interno do TCU, bem assim com os Enunciados 276 e 279, da Súmula do TCU, em:
a) considerar prejudicado, por perda de objeto, o exame do ato de concessão de aposentadoria de Jean Pierre Angenot;
b) considerar legal o ato inicial de concessão de aposentadoria de Iracema Gabler e conceder o seu registro;
c) considerar ilegais os atos de concessão de aposentadoria de Ilma Erse Campos, Ilsa Oliveira Pereira e de Jaciara Isabel Pena de Miranda e recusar seu registro;
d) dispensar a devolução dos valores indevidamente recebidos até a data da ciência pela Fundação Universidade Federal de Rondônia, do presente acórdão, com base no Enunciado 106 da Súmula da Jurisprudência do TCU;
e) fazer as determinações especificadas no subitem 1.7.
 (...) 
1.7. Determinar à Fundação Universidade Federal de Rondônia que:
1.7.1. faça cessar os pagamentos decorrentes dos atos impugnados, comunicando ao TCU, no prazo de 15 (quinze) dias, as providências adotadas, nos termos dos arts. 261 e 262, caput, do Regimento Interno do TCU;
1.7.2. emita novos atos, livres da irregularidade apontada, submetendo-os ao TCU pelo Sistema E-Pessoal no prazo de 30 (trinta) dias;
1.7.3. informe às interessadas o teor da presente deliberação, esclarecendo-lhes que, no caso de não provimento de recurso eventualmente interposto, deverão ser repostos os valores recebidos após a ciência do acórdão pelo órgão de origem;
1.7.4. no prazo de 30 (trinta) dias, contados da ciência da decisão, envie a este Tribunal documento comprobatório de que as interessadas cujos atos foram impugnados estão cientes da presente deliberação. (ênfases acrescidas) 
HISTÓRICO 
As aposentadorias das recorrentes foram julgadas ilegais em decorrência do pagamento de parcelas judiciais referentes a planos econômicos. As seguintes considerações motivaram o julgamento pela ilegalidade, nos termos do excerto do Acórdão recorrido, a seguir transcrito (peça 155) :
Considerando que, ao analisar os atos em epígrafe, a unidade técnica identificou como irregularidade o pagamento de parcelas judiciais referentes a Planos Econômicos;
Considerando o disciplinamento contido no Acórdão 1857/2003-TCU-Plenário, confirmado pelo Acórdão 961/2006-TCU-Plenário, segundo o qual, em atos que contemplem parcelas relativas a planos econômicos, compete ao Tribunal considerá-los ilegais e negar-lhes o registro, mesmo diante de eventual decisão judicial favorável à continuidade do benefício, porquanto os pagamentos da espécie não se incorporam à remuneração em caráter permanente, pois têm natureza de antecipação salarial, conforme o enunciado 322 da Súmula do TST;
Considerando o entendimento igualmente firmado nos sobreditos acórdãos no sentido de que não representa afronta à coisa julgada a decisão posterior deste Tribunal que afaste pagamentos oriundos de sentenças judiciais cujo suporte fático de aplicação já se tenha exaurido;
Considerando ainda que, conforme jurisprudência pacífica tanto no âmbito do STJ como do STF, não há que se falar em direito adquirido a regime de vencimentos, de forma que alterações posteriores devem absorver as vantagens decorrentes de decisões judiciais cujo suporte fático já se tenha exaurido, resguardada a irredutibilidade remuneratória (e.g., MS 13.721-DF/STJ, MS 11.145-DF/STJ, RE 241.884-ES/STF, RE 559.019-SC/STF, MS 26.980-DF/STF) ;
Considerando que, em obediência ao sobredito entendimento, a unidade jurisdicionada não poderia afastar-se da aplicação da metodologia explicitada no exemplar Acórdão 2161/2005-TCU-Plenário, obedecidos os detalhamentos do Acórdão 269/2012-TCU-Plenário, ou seja, com transformação da vantagem inquinada em VPNI, sujeita apenas aos reajustes gerais do funcionalismo, e que deveria ser paulatinamente absorvida em razão de reestruturações de carreira ocorridas posteriormente;
Considerando que diversos foram os normativos que, de alguma forma, alteraram a estrutura remuneratória da carreira dos servidores do órgão de origem e que deveriam ter ensejado a absorção das parcelas judiciais inquinadas;
Considerando que o Supremo Tribunal Federal, ao julgar o Recurso Extraordinário 596.663, que teve repercussão geral reconhecida, assentou a tese de que a sentença que reconhece ao trabalhador ou ao servidor o direito a determinado percentual de acréscimo remuneratório deixa de ter eficácia a partir da superveniente incorporação definitiva do referido percentual nos seus ganhos;
1.2. Irresignadas, as interessadas interpuseram o presente pedido de reexame, que se fundamenta nos fatos que, adiante, passar-se-á a relatar.
EXAME DE ADMISSIBILIDADE 
Reitera-se o exame preliminar de admissibilidade efetuado por esta Secretaria (peça 177) , ratificado pelo Exmo. Ministro Benjamin Zymler (peça 179) , que concluiu pelo conhecimento do pedido de reexame, nos termos do art. 48 da Lei 8.443/1992, c/c os art. 285 e 286, parágrafo único, do RI/TCU suspendendo-se os efeitos dos itens b) , 1.7, 1.7.1 e 1.7.2 do Acórdão recorrido em relação às recorrentes.
EXAME DE MÉRITO
Delimitação
1.3. Constitui objeto do presente recurso definir se:
	a) houve prescrição do direito de rever os atos administrativos, em observância ao art. 205 do Código Civil;
	b) houve ofensa à coisa julgada, ao direito adquirido e aos princípios da paridade e da integralidade;
	c) é legal o pagamento destacado, por força de decisão judicial, de parcelas de planos econômicos e VPNI.
Do devido processo legal e da prescrição.
1.4. Compreende que o pedido de aposentadoria de Jaciara Isabel Pena de Miranda foi encaminhado ao TCU em 17/12/2008, e, por conseguinte, não teria sido disponibilizado há menos de 5 anos, como afirma a decisão em primeira instância, sendo necessário o prévio processo administrativo, assegurando o contraditório e a ampla defesa (peça 159, p. 10-17) .
1.5. Acrescenta que, em relação à Jaciara Isabel Pena de Miranda, seu ato de aposentadoria deu-se em 1/12/2008, há mais de 12 anos, e que as reclamações trabalhistas fazem parte de seu patrimônio há mais de 29 anos.
Análise:
1.6. Pontua-se, inicialmente, que o ato de aposentadoria/pensão, por ser de natureza complexa, somente se aperfeiçoa com o exame pelo Tribunal de Contas, nos termos do art. 71, III, da Constituição Federal, dos incisos V e X do art. 1º da Lei Orgânica do TCU (Lei 8.443/1992) e do inciso III do art. 17 do Regimento Interno/TCU que estabelecem a competência das Câmaras do Tribunal para apreciar, para fins de registro, a legalidade de atos de concessão de aposentadoria, como no caso da recorrente, competência que abrange a apreciação, inclusive, da composição do benefício.
1.7. Insta ressalvar que esta Corte de Contas não está revendo as reclamações trabalhistas ou os atos administrativos da Fundação referentes aos pagamentos de proventos na atividade ou das aposentadorias dos instituidores, mas apreciando o ato de concessão de aposentadoria das recorrentes, para fins de registro, no que tange à legalidade do ato concessivo apresentado pela autoridade administrativa.
1.8. Assim, deve-se analisar o argumento do instituto da decadência sob a perspectiva do ato que está sendo apreciado, no caso concreto, os atos de concessão de aposentadoria que devem observar as regras estabelecidas na Súmula Vinculante 3 do Supremo Tribunal Federal (STF) :
Nos processos perante o tribunal de contas da união asseguram-se o contraditório e a ampla defesa quando da decisão puder resultar anulação ou revogação de ato administrativo que beneficie o interessado, excetuada a apreciação da legalidade do ato de concessão inicial de aposentadoria, reforma e pensão. 
1.9. Quanto à decadência administrativa, essa só é configurada quando o processo não é julgado após 5 anos contados de sua chegada ao TCU.
1.10. Pacificando de vez o tema, o STF fixou a seguinte tese de repercussão geral (tema 445) , no bojo no RE 636.553, de relatoria do Min. Gilmar Mendes:
Em atenção aos princípios da segurança jurídica e da confiança legítima, os Tribunais de Contas estão sujeitos ao prazo de 5 anos para o julgamento da legalidade do ato de concessão inicial de aposentadoria, reforma ou pensão, a contar da chegada do processo à respectiva Corte de Contas. (ênfase acrescida) 
1.11. Destarte, constata-se que os atos de aposentadoria de Ilma Erse Campos e Jaciara Isabel Pena de Miranda passaram a viger, respectivamente, a partir de 17/8/2016 e 1/12/2008, sendo disponibilizadas ao TCU em 10/5/2018 (conforme formulários SisacNet às peças 146 e 149) , tendo sido julgadas pela ilegalidade em 1/12/2020, perfazendo, portanto, interstícios inferiores ao lapso quinquenal aludido.
1.12. Assim, não há que se falar em decadência administrativa, nem em prescrição quinquenal, nem em obrigatoriedade de oitiva prévia das interessadas.
1.13. Desse modo, não há como acolher a questão apresentada, uma vez que a contagem do prazo prescricional, quando da apreciação dos atos de aposentadoria pelo TCU, deve seguir o rito determinado pelo STF e pela Corte de Contas.
Da ofensa à coisa julgada, ao direito adquirido e aos princípios da paridade e da integralidade.
1.14. Relatam o trâmite da Reclamação Trabalhista, Processo n. 1.755/1990, no âmbito da Justiça do Trabalho, e informam que a Unir recebeu e cumpriu o Mandado de Incorporação de Salários em 31/10/1991, com trânsito em julgado em 28/5/2003. 
1.15. Altercam que 'A imutabilidade decorrente da coisa julgada é uma garantia constitucional, de modo que nem a lei pode violá-la, nos termos do art. 5º, inciso XXXVI, da Constituição Federal, tal como o direito adquirido e o ato jurídico perfeito'. Ponderam que a 'as decisões proferidas na reclamatória trabalhista n° 1755/1990 - 1ª Vara do Trabalho PVH/RO gozam da imutabilidade, ante a coisa julgada. Aliás, as respectivas sentenças de mérito foram mantidas nas decisões tomadas nos autos da Ação Rescisória n. 037/1993'. (peça 159, p. 9-10 e 20-2) .                                                                                                                          
Análise:
1.16. Importante ressaltar que, há muito, esta Corte de Contas, por suas duas Câmaras e Plenário, vem se posicionando contra a incorporação ad aeternum de valores decorrentes de sentenças judiciais que reconheceram o direito à percepção de determinados percentuais relativos a planos econômicos, sendo farta a jurisprudência no sentido de que tais parcelas não devem perpetuar-se em face de reajustes e reestruturações salariais subsequentes.
1.17. Convém rememorar que as parcelas judiciais referentes a planos econômicos (IPC de junho/87: Plano Bresser - 26,06%, URP de fevereiro de 89: Plano Verão - 26,05%; IPC de março/90: Plano Collor - 84,32, dentre outros) derivam de diplomas legais que trataram de política salarial dos servidores, estabelecendo a recomposição de perdas inflacionárias. Todavia, referidos reajustes consubstanciavam-se em antecipações salariais que seriam compensadas na data-base seguinte da categoria, v.g. art. 8º do Decreto-lei 2.335/1987. art. 5º da Lei 7.730/1989, arts. 3º e 5º da Lei 7.788/1989 e arts. 5º e 9º da Lei 8.030/1990.
1.18. Assim, a razão dos reajustes foi tão-somente garantir a antecipação legítima da data-base, a fim de evitar o aviltamento salarial dos servidores públicos, tendo em vista as altas taxas inflacionárias do período, compensando-se esta antecipação na data-base da categoria.
1.19. Ocorre, no entanto, que, em face da edição de inúmeros planos econômicos, com a consequente alteração de metodologia de revisão geral dos salários, os servidores buscaram o judiciário, o que culminou em decisões que reconheceram o direito à percepção de determinados percentuais.
1.20. Entretanto, com o fim de dirimir as controvérsias sobre a matéria, o Supremo Tribunal Federal, ao apreciar a Ação Direta de Inconstitucionalidade 694-1, deixou assente que os atos que implicaram reposições salariais mostravam-se inconstitucionais, ante a inexistência de direito adquirido frente a superveniência de planos econômicos.
1.21. Com base nessa orientação, o Tribunal Superior do Trabalho - TST editou a Súmula 322, afirmando que os pagamentos de direitos reconhecidos em sentença judicial, relativos a gatilhos salariais e URP, deve limitar-se, no tempo, à data-base seguinte à que serviu de referência ao julgado, momento em que as perdas inflacionárias ocorridas no período restariam devidamente equacionadas.
1.22. O TCU por sua vez, após inúmeros precedentes que seguiram idêntica linha de juízo (e.g., Acórdão 1900/2007-TCU-Plenário, 962/2006-TCU-Plenário, 5.153/2009-TCU-1ª Câmara, 3.076/2009-TCU-1ª-Câmara, 4.128/2009-TCU-2ª Câmara, 5.259/2009-TCU-2ª Câmara) , explicitou a pacífica jurisprudência por meio dos seguintes enunciados da Súmula da Jurisprudência do TCU:
Enunciado 276
As vantagens da estrutura remuneratória anterior não se incorporam à atual, exceto quando expressamente consignadas em lei superveniente.
Enunciado 279
As rubricas referentes a sentenças judiciais, enquanto subsistir fundamento para o seu pagamento, devem ser pagas em valores nominais, sujeitas exclusivamente aos reajustes gerais do funcionalismo, salvo se a sentença judicial dispuser de outra forma.
1.23. Nesse sentido, a cessação dos pagamentos de acréscimos remuneratórios dessa natureza não representa ofensa à sentença judicial, mas efetiva obediência aos limites da coisa julgada, porquanto a força do aresto não pode impedir que fatos novos produzam as consequências que lhes são próprias, não se admitindo que a coisa julgada material signifique imunidade à alteração dos pressupostos fáticos e jurídicos que regem a questão.
1.24.  É que a coisa julgada, como situação jurídica (res) regulada pela sentença como norma singular e concreta (iudicata) , alcança apenas o estado de coisas sobre o qual incide a sentença, não se estendendo a inovações supervenientes, como a que decorre de lei ulterior que altere a organização ou a estrutura de cargos e carreiras, cujo regime jurídico não é imutável e perpétuo, nem gera direito adquirido à sua eterna permanência ou subsistência.
1.25. Assim, a menos que a sentença judicial expressamente declare que a incorporação de antecipações salariais resultantes de planos econômicos deva extrapolar a data-base fixada em lei, com a determinação da incorporação ad aeternum do percentual nos vencimentos do servidor, não apresenta afronta à coisa julgada o zelo deste Tribunal para que se dê às decisões judiciais o cumprimento nos seus estritos termos, afastando os pagamentos indevidos. A incorporação definitiva por ato administrativo desborda os limites objetivos da coisa julgada e acaba por criar vantagens ou gratificações, o que é juridicamente impossível. 
Da legalidade do pagamento destacado, por força de decisão judicial, de parcelas de planos econômicos e VPNI.
1.26. Clamam que 'o posicionamento da Corte no sentido de que houve absorção dos índices salariais fixados nas sentenças trabalhistas, não pode ser mantido, pois além de não ter tido o cuidado de demonstrar tal absorção, percebe-se que em prol dos interesses das recorrentes existe a coisa julgada, cânone constitucional, o qual se sobrepõe a um entendimento administrativo'.
1.27. Entendem que o pagamento fundamenta em planos econômicos deve ser mantido intacto, 'até porque as leis indicadas em nada atingem ou abrangem a questão em si'.
1.28. Requerem, alternativamente, que 'o pagamento das rubricas identificadas como 'DECISAO JUDICIAL TRANS JUG APO', sejam transformadas em Vantagem Pessoal Nominalmente Identificada - VPNI' (peça 159, p. 18-20 e 28) .
Análise:
1.29. Sobre os princípios da segurança jurídica e da boa-fé, ora aventados, estes devem ser sopesados ante o princípio da legalidade, em relação ao qual não se sobrepõem, pelo contrário devem se harmonizar. Por conseguinte, tais princípios não autorizam, nem legitimam o TCU suplantar a legislação pátria, a título de observá-los, autorizando esta Corte de Contas a julgar legal ato eivado de ilegalidades, como pretendido. 
1.30. Outrossim, não houve determinação para devolução de verba alimentar pretérita, conforme estabelece o Acórdão recorrido de forma explicita (item c) do excerto do Acórdão recorrido) , por meio do qual se dispensou tal ressarcimento, com esteio na boa-fé presumida das recorrentes e na razoabilidade, condição que não se mantém pró-futuro.
1.31. Atuação que vai ao encontro do princípio da segurança jurídica, pois as interessadas, conquanto não tenham contribuído para a irregularidade, beneficiaram-se ao longo dos anos de pagamento irregular em detrimento dos cofres públicos. A segurança jurídica é garantida com a dispensa do ressarcimento desses valores, limitada no tempo, à data da ciência da referida deliberação pela unidade jurisdicionada, sendo devida a reposição dos valores recebidos indevidamente a partir daquele momento, nos termos do art. 46, caput e §3º da Lei 8.112/1990, in verbis:
Art. 46. As reposições e indenizações ao erário, atualizadas até 30 de junho de 1994, serão previamente comunicadas ao servidor ativo, aposentado ou ao pensionista, para pagamento, no prazo máximo de trinta dias, podendo ser parceladas, a pedido do interessado. 
§3o Na hipótese de valores recebidos em decorrência de cumprimento a decisão liminar, a tutela antecipada ou a sentença que venha a ser revogada ou rescindida, serão eles atualizados até a data da reposição. (ênfase acrescida) 
1.32. Quanto a uma possível violação ao princípio da irredutibilidade salarial, destaca-se, ainda, que de acordo com o e. STF, não há óbice à redução de proventos caso alguma parcela/vantagem esteja sendo paga ao arrepio da lei, nos termos do entendimento proferido no âmbito do MS 25.552, de relatoria da Ministra Cármen Lúcia, verbis: 
EMENTA: MANDADO DE SEGURANÇA. ATO DO TRIBUNAL DE CONTAS DA UNIÃO. APOSENTADORIA DE MAGISTRADO.[...]. DECADÊNCIA ADMINISTRATIVA E OFENSA AO PRINCÍPIO DA IRREDUTIBILIDADE DE SALÁRIOS NÃO CONFIGURADAS. [...] 3. O Supremo Tribunal Federal pacificou entendimento de que, sendo a aposentadoria ato complexo, que só se aperfeiçoa com o registro no Tribunal de Contas da União, o prazo decadencial da Lei n. 9.784/99 tem início a partir de sua publicação. Aposentadoria do Impetrante não registrada: inocorrência da decadência administrativa. 4. A redução de proventos de aposentadoria, quando concedida em desacordo com a lei, não ofende o princípio da irredutibilidade de vencimentos. Precedentes. 5. Segurança denegada. (ênfase acrescida) 
1.33. Pondera-se, outrossim, que não se pode ignorar o fato de que, se, apenas por hipótese, fosse admitida a alegação de que a determinação impugnada causaria a redução de vencimentos, isso acabaria por introduzir direitos, por via imprópria, onde eles não existiam. Esses direitos tornariam imutáveis e definitivos os pagamentos de valores excedentes, que nunca deveriam ter sido somados às remunerações das interessadas. Se assim fosse, a lei já teria nascido letra morta e os órgãos de fiscalização e controle se tornariam inúteis diante da arbitrariedade das decisões.
1.34. Em análise das fichas financeiras, obtidas do sistema SIAPE em dois momentos distintos (peças 1 e 142) , verifica-se que não houve absorção da rubrica relativa a plano econômico concedida de forma judicial ou a absorção existente não se deu na forma preconizada pelo Acórdão 2161/2005-TCU-Plenário, apesar de o interessado ter tido reestruturação de carreira com elevação de sua remuneração nesse período, o que caracteriza a irregularidade do ato ensejando sua apreciação pela ilegalidade.
1.35. Portanto, não há que se falar em ofensa à coisa julgada, tendo em vista que as circunstâncias de fato e de direito mudaram após a prolação das decisões judiciais, sendo que as vantagens que estão sendo pagas de forma destacável, já foram, inclusive, absorvidas - na sistemática estabelecida pelo Acórdão 2161/2005-TCU-Plenário, Relator Ministro Walton Alencar Rodrigues, com as observações dispostas no Acórdão 269/2012-TCU-Plenário, Relator Ministro José Jorge -, há tempos pelos aumentos reais obtidos pela categoria após a prolação da sentença (peça 1 e peça 142) .
1.36. De igual sorte, transformar a rubrica em VPNI não alteraria o fato de que estes valores já deveriam ter sido absorvidos pelos respectivos aumentos reais obtidos pela categoria após a prolação da sentença em 1991.
1.37. No que tange à aplicação do princípio da segurança jurídica em atos de aposentadoria/pensão e do caráter alimentar da verba percebida, trazemos a lume excerto do Voto proferido pelo Exmo. Ministro José Jorge, no Acórdão 2350/2012-TCU-Segunda Câmara, que tratou da questão:
9. Com efeito, a aplicação do princípio da segurança jurídica em casos de registro de aposentadoria, convolando atos ilegais, não se deve dar de forma indiscriminada, justificando-se somente em situações especialíssimas, em que a ilegalidade e a negativa de registro do ato de concessão impliquem a total supressão de meios de subsistência do beneficiário.
1.38. Nessa vereda, o Plenário desta Casa, por meio do Acórdão 3.245/2010, ao acolher Voto revisor do Ministro Walton Alencar Rodrigues, decidiu que apenas em casos especialíssimos, em que a ilegalidade e a negativa de registro do ato de concessão impliquem a total supressão de meios de subsistência do beneficiário, admite-se a aplicação das teses da segurança jurídica, do caráter alimentar da rubrica indevida e da proteção da confiança do administrado, com o fim de considerar legais as concessões.
1.39. Mais precisamente, a aplicação do princípio da segurança jurídica para consolidar atos de pessoal eivados de ilegalidade deve cingir-se àquelas hipóteses em que for irreversível a situação fática do interessado ou insuportável o prejuízo a ele causado.
1.40. É dizer, em síntese, que, para chancelar a legalidade de ato que contenha nítida impropriedade e que esteja vigente há longo tempo, deve-se avaliar a situação do interessado, bem como se as consequências da apreciação pela ilegalidade seriam excessivamente gravosas a ponto de justificar o afastamento excepcional da aplicação estrita do princípio da legalidade.
1.41. No caso vertente, o que se observa é que a ilegalidade intrínseca aos atos reexaminados não está relacionada à supressão dos meios de subsistência condigna, ao estado de saúde do beneficiário ou à absoluta impossibilidade de preenchimento de algum requisito legal, mas somente a uma rubrica paga indevidamente, mas apenas adequação de seus proventos ao valor que lhe é devido. Não há, portanto, caracterização de qualquer circunstância excepcional que legitime a adoção de tratamento diferenciado. 
CONCLUSÃO
Das análises anteriores, conclui-se que:
	a) não houve a incidência da decadência do poder-dever de atuação desta Corte de Contas;
	c) não há que se falar em ofensa à coisa julgada, ao direito adquirido e aos princípios da paridade e da integralidade;
	d) não é cabível a manutenção das rubricas em questão, tendo em vista que as circunstâncias de fato e de direito mudaram após a prolação das decisões judiciais, sendo que as vantagens que estão sendo pagas de forma destacável, já foram, inclusive, absorvidas - na sistemática estabelecida pelo Acórdão 2161/2005-TCU-Plenário, Relator Ministro Walton Alencar Rodrigues, com as observações dispostas no Acórdão 269/2012-TCU-Plenário, Relator Ministro José Jorge -, há tempos pelos aumentos reais obtidos pela categoria após a prolação da sentença.
1.42. Ante o exposto,  não foi trazido aos autos nenhum argumento que detenha o condão de modificar o julgado de origem, Acórdão 13445/2020-TCU-Primeira Câmara, motivo por que este não está a merecer reforma, devendo ser, por consequência, prestigiado e mantido.
PROPOSTA DE ENCAMINHAMENTO
Ante o exposto, submetem-se os autos à consideração superior, propondo-se, com fundamento no art. 48 da Lei 8.443/1992, c/c os art. 285 e 286, parágrafo único, do RI/TCU: 
a) conhecer do pedido de reexame interposto por Ilma Erse Campos (CPF XXX.151.062-XX) e Jaciara Isabel Pena de Miranda (CPF XXX.604.262-XX) e, no mérito, negar-lhes provimento.
b) informar às recorrentes e demais interessados do acórdão a ser proferido, destacando que o relatório e o voto que o fundamentam podem ser acessados por meio do endereço eletrônico www.tcu.gov.br/acordaos."
É o relatório.

José Alves Pereira Filho (647/OAB-RO), representando Ilma Erse Campos; José Alves Pereira Filho (647/OAB-RO), representando Jaciara Isabel Pena de Miranda.

Procurador Marinus Eduardo De Vries Marsico.

PESSOAL. PEDIDO DE REEXAME EM APOSENTADORIA. VANTAGENS JUDICIAIS CONCEDIDAS PELA JUSTIÇA DO TRABALHO RELATIVAS A PLANOS ECONÔMICOS. CONHECIMENTO. ARGUMENTOS INSUFICIENTES PARA ALTERAR A DELIBERAÇÃO RECORRIDA. CIÊNCIA.

APOSENTADORIA (APOS)

Secretaria de Recursos (Serur); Secretaria de Fiscalização de Integridade de Atos e Pagamentos de Pessoal e de Benefícios Sociais (Sefip).

Por meio do Acórdão 13.445/2020 (rel. Ministro Walton Alencar Rodrigues) , a Primeira Câmara desta Corte de Contas considerou ilegais os atos de concessão de aposentadoria emitidos no âmbito da Universidade Federal de Rondônia (Unir) em favor das sras. Ilma Erse Campos, Ilsa Oliveira Pereira e Jaciara Isabel Pena de Miranda, em virtude da não absorção de vantagens judiciais alusivas ao Plano Collor (84,32% e 44,80%) .
2. Inconformadas com a deliberação, as sras. Ilma Erse Campos e Jaciara Isabel Pena de Miranda interpuserem, conjuntamente, o pedido de reexame que ora se aprecia. Alegaram, em apertada síntese, que as parcelas tidas por irregulares foram concedidas por força de decisão judicial trabalhista transitada em julgado, não podendo, assim, serem excluídas. Sustentam, ainda, a violação do devido processo legal, da decadência administrativa, da coisa julgada, do direito adquirido e da segurança jurídica.
3. A Serur, em pareceres uniformes, manifestou-se pelo conhecimento e não provimento da peça recursal.
4. O órgão ministerial anuiu ao encaminhamento sugerido pela unidade técnica.
5. De início, conheço do recurso, por estarem preenchidos os seus pressupostos legais e regimentais de admissibilidade.
6. Quanto ao mérito, assiste aos pareceres no que diz respeito à ilegalidade do ato de aposentadoria emitido em favor das ora recorrentes.
7. Esta Corte de Contas já se manifestou inúmeras vezes acerca do pagamento de rubricas relativas a planos econômicos determinadas por decisões judiciais trabalhistas transitadas em julgado, considerando ilegal a inclusão nos proventos de servidor público estatutário de vantagem decorrente de decisão judicial proferida pela Justiça do Trabalho no âmbito do regime celetista, por se tratar de vantagem incompatível com o regime jurídico dos servidores públicos da União, das autarquias e das fundações instituído por força da Lei 8.112/1990.
8. Tal entendimento, inclusive, já se encontra sumulado no âmbito desta Corte de Contas, por meio do seu enunciado 241, cujos termos são os seguintes:
"As vantagens e gratificações incompatíveis com o Regime Jurídico Único, instituído pela Lei nº 8.112/1990, de 11/12/1990, não se incorporam aos proventos nem à remuneração de servidor cujo emprego, regido até então pela legislação trabalhista, foi transformado em cargo público por força do art. 243 do citado diploma legal." 
9. Ademais, as parcelas relativas a planos econômicos reconhecidas por meio de decisões deveriam, na verdade, ter sido absorvidas pelos sucessivos planos de carreira dos servidores, conforme sistemática aprovada pelo Plenário desta Corte no Acórdão 2.161/2005, no qual foram feitas as seguintes determinações, entre outras medidas:
"9.2.1. determinar à Secretaria de Recursos Humanos do Ministério do Planejamento, Orçamento e Gestão (SRH/MP) para que, na qualidade de gestora do sistema integrado de recursos humanos do Poder Executivo Federal, em conjunto com as unidades pagadoras do Siape, envide esforços no sentido de:
9.2.1.1. alterar o sistema Siape a fim de que as rubricas referentes às sentenças judiciais sejam pagas em valores nominais, e não com base na aplicação contínua e automática de percentuais parametrizados sobre todas as parcelas salariais do servidor, lembrando que aquelas rubricas não devem incidir, inclusive, sobre vantagens criadas por novos planos de carreira após o provimento judicial;
9.2.1.2. recalcular, em cada caso, o valor nominal deferido por sentença judicial relativa a planos econômicos, de tal forma que a quantia inicial seja apurada, quando possível, na data do provimento jurisdicional, limitando-se essa revisão ao prazo de 5 anos anteriores. Acrescentar ao valor nominal calculado na data da sentença, apenas os reajustes gerais de salário do funcionalismo público federal ocorridos no período e subtrair as sucessivas incorporações decorrentes de novas estruturas remuneratórias criadas por lei, até a absorção integral dessa vantagem;" (in DOU de 23/12/2005) .
10. Tais determinações indicam claramente o exato tratamento a ser dado às vantagens oriundas de decisões judiciais em razão da implantação de novos planos de carreira instituídos por leis supervenientes às decisões judiciais. Dessa forma, para dar correto cumprimento ao entendimento desta egrégia Corte, a unidade jurisdicionada deveria ter calculado o valor da vantagem decorrente da decisão judicial, pagando-a sob a forma de VPNI (Vantagem Pessoal Nominalmente Identificada) , cujo valor nominal apurado ficaria sujeito apenas aos aumentos gerais concedidos aos servidores públicos e deveria ser absorvido pelas reestruturações de carreira posteriores.
11. Com efeito, não há como se admitir que o cálculo da parcela alusiva a supostas perdas inflacionárias seja efetuado mediante a aplicação do índice de reajuste alegadamente suprimido à época sobre a composição atual dos vencimentos dos servidores. Neste ínterim de mais de duas décadas, afora a alteração de regime jurídico da CLT para o RJU, o que inviabilizaria a execução da decisão trabalhista transitada em julgado, houve inúmeras modificações na estrutura remuneratória dos servidores, com instituição de novos planos de cargos e salários, criação e extinção de gratificações, reenquadramentos e reclassificações nas carreiras. Essas modificações ensejam a absorção da referida vantagem.
12. Cumpre salientar que esse posicionamento sobre a matéria, já pacificado no TCU, em nada difere do entendimento também já consolidado no âmbito do Poder Judiciário, que tem afastado, nessas hipóteses, argumentos sobre eventual proteção conferida pela coisa julgada. Veja-se, nesse sentido, o seguinte precedente do Supremo Tribunal Federal (STF) , proferido em repercussão geral (grifos acrescidos) :
"CONSTITUCIONAL. PROCESSUAL CIVIL. SENTENÇA AFIRMANDO DIREITO À DIFERENÇA DE PERCENTUAL REMUNERATÓRIO, INCLUSIVE PARA O FUTURO. RELAÇÃO JURÍDICA DE TRATO CONTINUADO. EFICÁCIA TEMPORAL. CLÁUSULA REBUS SIC STANTIBUS. SUPERVENIENTE INCORPORAÇÃO DEFINITIVA NOS VENCIMENTOS POR FORÇA DE DISSÍDIO COLETIVO. EXAURIMENTO DA EFICÁCIA DA SENTENÇA.
1. A força vinculativa das sentenças sobre relações jurídicas de trato continuado atua rebus sic stantibus: sua eficácia permanece enquanto se mantiverem inalterados os pressupostos fáticos e jurídicos adotados para o juízo de certeza estabelecido pelo provimento sentencial. A superveniente alteração de qualquer desses pressupostos (a) determina a imediata cessação da eficácia executiva do julgado, independentemente de ação rescisória ou, salvo em estritas hipóteses previstas em lei, de ação revisional, razão pela qual (b) a matéria pode ser alegada como matéria de defesa em impugnação ou em embargos do executado.
2. Afirma-se, nessa linha de entendimento, que a sentença que reconhece ao trabalhador ou servidor o direito a determinado percentual de acréscimo remuneratório deixa de ter eficácia a partir da superveniente incorporação definitiva do referido percentual nos seus ganhos.
3. Recurso extraordinário improvido."  (RE nº 596.663/RJ, Relator p/ acórdão Ministro Teori Zavascki, in DJe 26/11/2014 - grifou-se) .
13. Mais recentemente, ao julgar mandados de segurança contra acórdãos desta Corte que consideraram ilegais atos de pessoal que contemplavam a percepção de vantagens oriundas de planos econômicos, o STF denegou as seguranças impetradas pelos servidores interessados, em decisões assim ementadas:
"AGRAVO REGIMENTAL EM MANDADO DE SEGURANÇA. RELAÇÃO JURÍDICA CONTINUATIVA. MODIFICAÇÃO DO ESTADO DE FATO OU DE DIREITO. EXAURIMENTO DA EFICÁCIA DE SENTENÇA ACOBERTADA PELA COISA JULGADA. PRINCÍPIO DA IRREDUTIBILIDADE DE VENCIMENTOS. 
1. Ao julgamento do RE 596.663, esta Suprema Corte decidiu o tema nº 494 da Repercussão Geral, assentando a seguinte tese: "A sentença que reconhece ao trabalhador ou a servidor o direito a determinado percentual de acréscimo remuneratório deixa de ter eficácia a partir da superveniente incorporação definitiva do referido percentual nos seus ganhos." 
2. No caso, o Tribunal de Contas da União demonstrou que a parcela atinente à URP de fevereiro/1989, objeto de decisão judicial transitada em julgado, foi ulteriormente absorvida por reestruturações remuneratórias ocorridas na carreira das impetrantes. 
3. Balizada na compreensão de que não há direito adquirido a regime jurídico, a jurisprudência deste Supremo Tribunal Federal, reafirmada ao julgamento, sob a sistemática da repercussão geral, do RE 563.965, reputa revestida de legitimidade constitucional a alteração na estrutura dos vencimentos de servidores públicos, desde que com eficácia ex nunc e sem redução nominal de estipêndios.
Agravo regimental conhecido e não provido."  (MS 32.575 AgR/DF, rel. Ministra Rosa Weber, Prmeira Turma, in DJ 12/8/2015) .
"DECADÊNCIA - ATO ADMINISTRATIVO - DESFAZIMENTO - APOSENTADORIA - INADEQUAÇÃO. O disposto no artigo 54 da Lei nº 9.784/99, a revelar o prazo de decadência para a Administração Pública rever os próprios atos, por pressupor situação jurídica constituída, não se aplica à aposentadoria, porque esta reclama atos sequenciais. PROVENTOS DA APOSENTADORIA - URPs - DECISÃO JUDICIAL - ALCANCE. O título judicial há de ter o alcance perquirido não só quanto à situação jurídica do beneficiário - servidor -, mas também ao fato de envolver relação jurídica de ativo, e não de inativo. CONTRADITÓRIO - PRESSUPOSTOS - LITÍGIO - ACUSAÇÃO. O contraditório, base maior do devido processo legal, requer, a teor do disposto no inciso LV do artigo 5º da Constituição Federal, litígio ou acusação, não alcançando os atos sequenciais alusivos ao registro de aposentadoria." (MS 28.604/DF, Relator Ministro Marco Aurélio, in DJe 21/2/2013) .
14. Da leitura dos fundamentos deste último acórdão extrai-se o entendimento de que os efeitos da coisa julgada estão adstritos à relação jurídica vigente à época em que foi proferida a decisão judicial, no caso, servidor ativo celetista, não estendendo os seus efeitos à nova relação jurídica instituída com a aposentadoria estatutária do servidor.
15. Assim sendo, mostra-se patente a ilegitimidade da percepção da vantagem alusiva a planos econômicos e oriunda de decisão judicial transitada em julgado. Por conseguinte, impõe-se a manutenção do decisum que julgou ilegais os atos que contemplam a referida parcela.
16. No tocante à alegada violação do devido processo legal, cumpre registrar que os atos de aposentadoria das sras. Ilma Erse Campos e Jaciara Isabel Pena de Miranda deram entrada nesta Corte em 10/5/2018 (conforme consta dos respectivos formulários de pçs. 146 e 149) e foram apreciados em 1º/12/2021 pelo Acórdão 13445/2020-TCU-Primeira Câmara (pç. 155) , antes, portanto, do decurso do prazo de cinco anos, o que está em conformidade com a Súmula Vinculante 3 do STF, que não prevê a necessidade de chamamentos aos autos quando da apreciação de atos de aposentadoria:
"Nos processos perante o Tribunal de Contas da União asseguram-se o contraditório e a ampla defesa quando da decisão puder resultar anulação ou revogação de ato administrativo que beneficie o interessado, excetuada a apreciação da legalidade do ato de concessão inicial de aposentadoria, reforma e pensão" (grifos acrescidos) .
17. Também por essa razão - ausência do decurso do prazo de cinco anos entre a data do ingresso do ato de aposentadoria na Corte de Contas e a data do seu julgamento -, não há que se falar em ocorrência de decadência administrativa. De igual forma, o procedimento adotado por esta Corte na apreciação dos atos de aposentadoria das recorrentes está aderente à nova jurisprudência do STF (RE 636.553/RS) ,  adotada em processo de repercussão geral, a saber:
"Em atenção aos princípios da segurança jurídica e da confiança legítima, os Tribunais de Contas estão sujeitos ao prazo de 5 anos para o julgamento da legalidade do ato de concessão inicial de aposentadoria, reforma ou pensão, a contar da chegada do processo à respectiva Corte de Contas"  (grifos acrescidos) .
18. No mais, quanto à suposta violação da segurança jurídica e do direito adquirido, verifica-se, in casu, que os atos de aposentadoria das interessadas não chegaram a se aperfeiçoar, pela ausência de registro. Ou seja, não há que se falar em ato jurídico perfeito, já que, por ser de natureza complexa (ou seja, exige a concordância de dois órgãos) , consoante a pacífica jurisprudência do STF, o ato de aposentadoria somente se aperfeiçoaria após a manifestação favorável por parte desta Corte, o que não ocorreu. Assim sendo, não vislumbro como o exercício da competência constitucional desta Corte possa implicar ofensa ao princípio da segurança jurídica.
19. Dessarte, os atos de aposentadoria editados pela instituição federal de ensino superior (IFES) , dos quais constavam vantagens referentes a planos econômicos, ostentavam caráter precário e, a despeito de produzirem efeitos a partir da sua publicação, tinham presunção de legalidade apenas relativa, por depender de posterior manifestação desta Corte para se aperfeiçoar plenamente.
20. Tais características afastam a alegada violação dos princípios do direito adquirido e da segurança jurídica suscitada pelas recorrentes.
21. Ademais, saliento que o instituto jurídico dos vencimentos, aplicável aos servidores ativos, não se confunde com o instituto jurídico dos proventos, aplicável aos aposentados. Descabe, pois, cogitar a existência de eventual direito à extensão automática, para o benefício previdenciário, de vantagens sabidamente irregulares percebidas na atividade, como querem as recorrentes. 
22. Com efeito, o STF tem restringido até mesmo a eficácia de títulos executivos judiciais quando o titular do direito migra da condição de servidor ativo para a de servidor inativo. No MS 30.725, por exemplo, o Ministro Gilmar Mendes anotou (grifei) :
"Nesse sentido, a coisa julgada deveria ser invocada, a princípio, para efeitos de pagamento de vencimentos, o que não significa, necessariamente, que essa proteção jurídica se estenda, desde logo, para o cálculo dos proventos, o qual deve ser analisado caso a caso, sob pena de reconhecer-se a perpetuação de um direito declarado a ponto de alcançar um instituto jurídico diverso: o instituto dos proventos" (Segunda Turma, julgado em 29/9/2015) .
23. Em situação absolutamente similar (na qual foi invada em favor das impetrantes o processo judicial trabalhista 0175500-20.1990.514.0001) , o STF denegou, por meio de decisão monocrática do Ministro Gilmar Mendes, a segurança pleiteada por dois servidores da Unir, que buscavam afastar decisão da Segunda Câmara que julgou ilegal suas concessões de aposentadoria. Confira-se (MS 35.083/DF, julgado em 21/8/2017) :
"DECISÃO: Trata-se de mandado de segurança com pedido de medida liminar, impetrado por Irene Gomes Bezerra e Auxiliadora Lobato Ugo, contra decisão da Segunda Câmara do Tribunal de Contas da União (Acórdão 4.492/2017) que, ao julgar ilegal o ato de aposentadoria das impetrantes, determinou a supressão, em seus proventos, do pagamento do percentual relativo à URP de fevereiro/89 (26,05%) e IPC (84,32% e 44,80%) , incidente sobre o vencimento básico, todas amparadas por antigas sentenças judiciais proferidas em autos de ações trabalhistas. 
As impetrantes sustentam que as mencionadas parcelas foram incorporadas aos seus proventos por decisões transitadas em julgado (Ações Trabalhistas 0031800-46.1991.514.0002; 0175500-20.1990.514.0001 e 0011300-93.1990.514.0001, que tramitaram perante o Tribunal Regional do Trabalho da 14ª Região) . Alegam, em síntese, violação dos princípios do contraditório e da ampla defesa, da coisa julgada, da segurança jurídica, da razoabilidade e da proporcionalidade da decisão proferida pelo TCU. 
Aduzem violação aos princípios do devido processo legal, da ampla defesa e do contraditório (art. 5º, LIV e LV, CF/88) , ao argumento de que o ofício de chamamento das impetrantes para apresentar defesa indicou, de forma lacônica, as parcelas judiciais pagas em desacordo com o entendimento do TCU, sem precisar quais os índices salariais questionados, o que teria impedido as autoras de exercer seu direito de defesa. 
Argumentam que a retirada dos proventos das impetrantes das verbas salariais decorrentes de decisões judiciais com trânsito em julgado configura usurpação de competência da Justiça Trabalhista pelo TCU, bem como violação ao princípio da coisa julgada e da segurança jurídica uma vez que imutáveis as decisões proferidas nas ações trabalhistas. Defendem, ainda, a irrazoabilidade e desproporcionalidade da medida, que exclui dos proventos de aposentadoria das autoras as verbas pagas há mais de 25 anos. 
Pugnam pela concessão da medida liminar para suspender os efeitos do Acórdão 4492/2017-TCU-Segunda Câmara-TCU, proferido nos autos do Processo TC Processo 002.254/1996-4, com a reincorporação dos índices salariais em comento, sob pena de multa diária. A urgência da pretensão cautelar consistiria na demonstração do prejuízo decorrente da redução dos seus proventos, considerando serem as impetrantes pessoas idosas. No mérito, requerem a confirmação da liminar e o reconhecimento da nulidade do acórdão impugnado. 
Decido.
A jurisprudência do Supremo Tribunal Federal firmou-se no sentido de que não há direito adquirido a regime jurídico referente à composição dos vencimentos de servidor público, desde que a modificação introduzida por lei superveniente preserve o montante nominal da remuneração e, em consequência, não acarrete redutibilidade de caráter pecuniário. Confira-se, a propósito, o seguinte precedente:
[...]
No caso em análise, o Tribunal de Contas da União afirmou que houve alteração na forma de composição da remuneração das impetrantes, após o trânsito em julgado das sentenças trabalhistas, com a incorporação em definitivo do percentual pela lei, havendo, assim, modificação do contexto fático-jurídico em que foi prolatada. Confira-se:
[...]
Sublinhe-se que esse entendimento coaduna-se com a decisão proferida pelo Plenário do STF, no julgamento do RE 596.663 -RG, Relator Ministro Teori Zavascki, DJe 26.11.2014, que assentou que "a sentença que reconhece ao trabalhador ou servidor o direito a determinado percentual de acréscimo remuneratório deixa de ter eficácia a partir da superveniente incorporação definitiva do referido percentual nos seus ganhos". 
Ademais, entendo que a consideração da questão não deve limitar-se apenas a esse aspecto. Após o início do julgamento do MS 23.394/DF, Relator Ministro Sepúlveda Pertence (que atualmente aguarda o votovista da Ministra Cármen Lúcia) , o Ministro Marco Aurélio trouxe uma nova perspectiva de análise do tema, que não considera o argumento de previsão de incorporação aos vencimentos de determinado reajuste como necessário e suficiente para que seja, de imediato, obrigatória a sua inserção nos cálculos dos proventos, sobretudo no momento de revisão do ato de concessão de aposentadoria pelo TCU. É que o título judicial, do qual se invoca a garantia da coisa julgada, normalmente não faz menção à incorporação aos proventos, mas limita-se à relação jurídica em que a contraprestação se dá por meio de vencimentos, enquanto o servidor está em situação ativa. 
Nesse sentido, a coisa julgada deveria ser invocada, a princípio, para efeitos de pagamento de vencimentos, mas não significa, necessariamente, que essa proteção jurídica se estenda, desde logo, para os cálculos dos proventos, os quais devem ser analisados caso a caso. 
Assim, constato que o ato impugnado está em consonância com a atual jurisprudência do Supremo Tribunal Federal. Confiram-se, nesse sentido, precedentes de ambas as Turmas:
[...]
Ante o exposto, denego a segurança e julgo prejudicado o pedido liminar (art. 205, c/c art. 21, § 1º, do RISTF) .
24. Reconheço, que há especificidades a serem consideradas nos casos concretos, haja vista que a Justiça Trabalhista de primeiro grau e o Tribunal Regional do Trabalho (TRT) da 14ª Região, numa evidente extrapolação de sua competência, decidiram, no ano de 2014, nos autos do 0000395-89.2014.514.0000 (ação cautelar inominada) , que a IFES deveria reincorporar os percentuais de 84,32% e 44,80%, relativos ao Plano Collor, às remunerações e proventos dos servidores estatutários ou de seus pensionistas, sob pena de aplicação de multa diária de R$ 10.000,00 por cada incorporação retirada. Isso, a despeito de existir decisão da Justiça Federal favorável à Unir (processo 2003.41.00.001136-3) , de modo a limitar a execução do título judicial trabalhista ao período anterior à vigência da Lei 8.112/1990. 
25. Ocorre que o STF recentemente apreciou reclamação movida contra essa decisão favoravelmente à Unir, como se conclui da leitura da ementa do Agravo Regimental na Reclamação 42.308/RO (rel. Min. Dias Toffoli, julgado em 29/11/2021) , na qual as ora recorrentes figuram como agravantes:
"Agravo regimental em reclamação constitucional. ADI nº 3.395/DF. Tema nº 494 da sistemática da repercussão geral. Competência da Justiça comum para rever incorporação de índices inflacionários em vencimentos, pensões e/ou proventos de servidores públicos federais decorrentes de decisão judicial transitada em julgado no âmbito da Justiça do Trabalho. Agravo regimental ao qual se nega provimento. 
1. A pretensão da Fundação Universidade Federal de Rondônia (UNIR) , relacionada a momento posterior à implementação do regime jurídico estatutário na regulamentação do vínculo com seus servidores e à defesa dos interesses dos servidores e pensionistas da instituição, ainda que fundada na alegação de coisa julgada em demanda trabalhista, deve ser apresentada perante a Justiça competente para conhecer da matéria, qual seja, a Justiça Federal."
26. De mencionar que a Unir procedeu à exclusão das parcelas alusivas ao Plano Collor nos proventos das interessadas, como demonstram os contracheques que fiz juntar aos autos. Resta à entidade, portanto, proceder ao desconto dos valores pagos indevidamente após a notificação das interessadas do teor do Acórdão 13445/2020-TCU-Primeira Câmara, o que deverá ser objeto de monitoramento pelo Tribunal, sob a relatoria do eminente Ministro Walton Alencar Rodrigues.

Ante o exposto, acolho o parecer da unidade técnica e incorporo seus fundamentos com razão de decidir, e VOTO por que o Tribunal adote a deliberação que ora submeto a este Colegiado.
TCU, Sala das Sessões, em 29 de março de 2022.
BENJAMIN ZYMLER 
Relator